【裁判字號】    93,訴,612
【裁判日期】    950904
【裁判案由】    違反毒品危害防制條例
【裁判全文】
臺灣新竹地方法院刑事判決               93年度訴字第612號
公  訴  人  臺灣新竹地方法院檢察署檢察官
被      告  甲○○
                    六號
                    現於臺灣新竹監獄另案執行中
指定辯護人  本院公設辯護人乙○○
被      告  丁○○
                    現於臺灣新竹監獄另案執行中
指定辯護人  魏順華律師
被      告  丙○○
指定辯護人  魏翠亭律師
上列被告等因違反毒品危害防制條例案件，經檢察官提起公訴（
92年度偵字第2835號），本院判決如下：
    主  文
甲○○共同轉讓第一級毒品，累犯，處有期徒刑壹年肆月，又意
圖販賣而持有第二級毒品，累犯，處有期徒刑伍年陸月，應執行
有期徒刑陸年捌月。
丁○○共同轉讓第一級毒品，處有期徒刑壹年貳月。
丙○○共同轉讓第一級毒品，處有期徒刑壹年。
    事  實
一、甲○○前有多次違反麻醉藥品管理條例及違反藥事法等前科
    ，最後一次因犯竊盜罪，經本院於民國88年5月20日以87年
    度易字第1622號刑事判決判處有期徒刑3月確定，於91年6月
    19日執行完畢。甲○○、丁○○與丙○○等3人，均明知海
    洛因業經毒品危害防制條例列為第一級毒品，不得轉讓，甲○○先於92年5月26日自姓名年籍不詳綽號「不良」之成年
    男子處，購買第一級毒品海洛因，於92年5月28日下午1時許
    ，萬國憲撥打行動電話0000000000號聯繫甲○○，要求甲○○、丁○○提供第一級毒品海洛因供其施用，由丁○○接聽
    電話，雙方於電話中約定當晚6時許，在新竹市○○路崧嶺
    橋上交付海洛因，甲○○、丁○○、丙○○3人即共同基於
    無償轉讓第一級毒品予萬國憲之犯意聯絡，由甲○○提供第
    一級毒品海洛因，再由丁○○指示丙○○前往約定地點交付
    之，丙○○乃攜帶如附表編號1至4所示之第一級毒品海洛因
    前往約定地點，將其中附表編號1所示毒品1小包，無償轉讓
    予萬國憲。另甲○○基於意圖販賣而持有第二級毒品之犯意
    ，於92年5月26日自綽號「不良」之年籍姓名不詳之成年男
    子處取得「不良」用以質押抵償賭債之第二級毒品安非他命
    （如附表編號6所示）後，將之藏放於新竹市○○○路102號
    6樓居所房間內。嗣於92年5月27日起意販售牟利，嗣於92年
    5月28日晚上6時許，丙○○前往前揭崧嶺橋交付海洛因現場
    遭埋伏之員警當場查獲，並於丙○○身上扣得附表編號1至4
    所示之毒品，再於同日晚上7時30分許，由丙○○帶同員警
    前往上揭甲○○之居所，依法執行搜索，並同時查獲在場之
    丁○○，且在上址居所房間內扣得甲○○所有如附表所示編
    號5至11號、丁○○所有如附表所示編號12、13號等物、分
    裝及施用毒品之器具，進而查悉上情。（甲○○、丁○○、
    丙○○各自施用第一、二級毒品部分業經本院分別以92年度
    訴字第315號、93年度訴字第537號、93年度訴字第229號判
    刑確定）
二、案經新竹市警察局移送臺灣新竹地方法院檢察署檢察官偵查
    起訴。
    理  由
壹、程序方面：
    本件起訴書原記載為：「甲○○、丁○○與丙○○等三人，
    明知海洛因業經毒品危害防制條例列為第一級毒品，不得製
    造、運輸、販賣、轉讓、施用、或持有，乃以甲○○為首共
    同基於販賣第一級毒品之概括犯意聯絡，於92年5月26日自
    綽號「不良」之成年男子及以其他不詳方式、代價，販入第
    一級毒品海洛因後，連續在新竹縣市地區，由甲○○以行動
    電話邀約不特定之購買者，並與購買毒品之客戶聯繫後，再
    由丁○○、丙○○負責將毒品送交購毒者多次。最後一次適
    於92年5月28日13時許，有欲購買第一級毒品海洛因之萬國
    憲，以撥打行動電話號碼0000000000號聯繫甲○○，表明欲
    購買第一級毒品海洛因之意，雙方即約定於當晚18時許，在
    新竹市○○路崧嶺橋上交易，丙○○經甲○○之指示，乃攜
    帶如附表編號1至4所示之第一級毒品海洛因前往約定地點，
    欲將其中附表編號１所示毒品1小包，以新台幣（下同）
    1000 元之代價，交付萬國憲而販賣之；甲○○另基於意圖
    販賣而持有第二級毒品之犯意，於92年5月26日自綽號「不
    良」之成年男子處，販入附表編號6所示之第二級毒品安非
    他命後，將之藏放在新竹市○○○路102號6樓居所房間內，
    伺機販售牟利」。然經公訴人提出補充理由書並當庭更正事
    實如前揭犯罪事實所載，並更正起訴法條為：甲○○、丁○○、丙○○涉嫌共犯毒品危害防制條例第8條第1項之轉讓第
    一級毒品罪。甲○○另涉犯毒品危害防制條例第5條第2項之
    意圖販賣而持有第二級毒品罪嫌，是本院審理範圍應以公訴
    人更正後之犯罪事實為限，先此敘明。
貳、實體方面：
一、訊據被告丁○○（92年度偵2835第11至14頁、76至77頁、本
    院卷第91、92頁、本院卷第180至182頁）、甲○○（92年度
    偵2835第8至9頁、92年度偵2835第78至79頁、本院卷第91、
    92頁、本院卷第180至182頁）、丙○○（92年度偵2835第16
    頁、92年度偵2835第74至75頁、本院卷第180至182頁）等3
    人，對於前揭犯罪事實均坦承不諱，核與證人萬國憲所述大
    致相符（見92年度偵2835第72至73頁、92年度偵2835第123
    至124頁），此外，並有扣押物品目錄表、搜索扣押筆錄、
    法務部調查局調科壹字第100001865號鑑定通知書、內政部
    警政署刑事警察局92年9月18刑鑑字第0920127590號鑑驗通
    知書、法務部調查局調科壹字第100001864號鑑定通知書等
    （92年度偵字第2835號第24至29頁、130頁、131頁、134頁
    ）在卷可稽，是被告3人之自白有與之相符之人證、書證佐
    之，被告3人自白真實性應足認定之，是被告3人前揭犯行應
    足認定之，應依法予以論科。
二、論罪科刑：
（一）按被告3人行為後，毒品危害防制條例於92年7月9日經總
      統公布修正，93年1月9日生效施行，比較新舊法之結果，
      被告3人轉讓第一級毒品海洛因，其所犯新法第8條第2
      項之罪，與修正前第8條第2項之罪，以及被告甲○○所
      犯意圖販賣而持有第二級毒品，所犯新法第5條第2項之罪
      ，與修正前第5條第2項之罪，刑度完全相同，是並無刑法
      第2條第1項規定比較有利不利之問題，再者，刑法業於94
      年2月2日修正公布，95年7月1日起施行，修正後刑法第2
      條乃規定：「行為後法律有變更者，適用行為時之法律，
      但行為後之法律有利於行為人者，適用最有利於行為人之
      法律」，條文揭示「從舊從輕」之原則，是本件依修正前
      後之毒品危害防制條例第5條第2項、第8條第2項之構成要
      件及刑度均無變更，則被告3人應論以修正前之毒品危害
      防制條例第8條第2項之規定、被告甲○○則應適用修正前
      之毒品危害防制條例第5條第2項之規定論處，公訴意旨認
      被告甲○○、丁○○、丙○○所為係犯修正後毒品危害防
      制條例第8條第1項之轉讓第一級毒品，及被告甲○○所犯
      係修正後毒品危害防制條例第5條第2項之意圖販賣而持有
      第二級毒品罪，容有誤會，先此敘明。
（二）又查被告行為後，刑法業於94年2月2日修正公布，95年7
      月1日起施行，其中第56條關於連續犯之規定已刪除，並
      修正第2條、第28條、第33條、第38條、第41條、第42條
      、第47條、第51條第5款、第55條及第74條等規定。按行
      為後法律有變更者，適用行為時之法律，但行為後之法律
      有利於行為人者，適用最有利於行為人之法律，修正後刑
      法第2條第1項定有明文。此條規定係規範行為後法律變更
      所生新舊法律比較適用之準據法，本身尚無新舊法比較之
      問題，於新法施行後，應一律適用新法第2條第1項之規定
      ，為「從舊從輕」之比較，先予敘明。再按本次法律變更
      ，比較時應就罪刑有關之共犯、未遂犯、想像競合犯、牽
      連犯、連續犯、結合犯，以及累犯加重、自首減輕暨其他
      法定加減原因（如身分加減）與加減例等一切情形，綜其
      全部罪刑之結果而為比較（最高法院95年5月23日95年度
      第8次刑庭會議決議參照）。經查：
（一）刑法第28條關於共犯之規定，由原條文：「二人以上共同
      實施犯罪之行為者，皆為正犯」，修正為：「二人以上共
      同實行犯罪之行為者，皆為正犯」，揆諸本條之修正理由
      係為釐清陰謀共同正犯、預備共同正犯、共謀共同正犯是
      否合乎本條規定之正犯要件，而本案被告3人共同無償轉
      讓第一級毒品之犯行，既屬實行犯罪行為之正犯，則適用
      修正前第28條規定論擬，對3人並無不利。
（二）刑法第47條修正後之規定，以再犯故意犯為成立累犯之要
      件，換言之，若被告再犯者係故意犯罪，則修正前、後之
      規定，均成立累犯，適用修正前之規定，對於被告並無不
      利。是本件被告甲○○再犯者均為故意犯，依同時修正之
      刑法第2條第1項前段之規定，自應適用舊法即修正前刑法
      第47條之規定。
（三）又就刑法第51條第5款而言，修正前係規定：「宣告多數
      有期徒刑者，於各刑中之最長期以上，各刑合併之刑期以
      下，定其刑期。但不得逾二十年。」，惟修正後同條款則
      規定：「宣告多數有期徒刑者，於各刑中之最長期以上，
      各刑合併之刑期以下，定其刑期。但不得逾三十年。」經
      比較結果，以修正前之規定較有利於行為人，故被告甲○○所犯犯意各別、行為互異之二罪，依刑法第2條第1項前
      段之規定，仍應依修正前刑法第51條第5款予以分論併罰
      ，並定其應執行之刑。
（四）綜上，揆諸前揭最高法院決議及修正後刑法第2條第1項之
      「從舊從輕」原則，並針對法律修正前、後之規定逐一比
      較結果，並綜合全案卷證、本件被告3人犯罪事實及全部
      罪刑之結果而為比較，適用行為時之相關刑罰法律，對被
      告較為有利，自應適用修正前刑法相關規定。
三、核被告3人無償轉讓第一級毒品海洛因予萬國憲所為係犯修
    正前毒品危害防制條例第8條第1項之轉讓第一級毒品罪。被
    告甲○○經他人質押第二級毒品安非他命後起意販賣，所為
    係犯修正前毒品危害防制條例第5條第2項之意圖販賣而持有
    第二級毒品罪。被告3人轉讓第一級毒品海洛因前持有第一
    級毒品海洛因之低度行為，為轉讓第一級毒品海洛因之高度
    行為所吸收，均不另論罪。被告3人就轉讓第一級毒品海洛
    因，有犯意聯絡、行為分擔，為共同正犯。又被告甲○○所
    犯上開轉讓第一級毒品及意圖販賣而持有第二級毒品2罪間
    ，犯意各別，行為互異，罪名不同，應予分論併罰。又被告
    甲○○前有多次違反麻醉藥品管理條例及違反藥事法等前科
    ，最後一次因犯竊盜罪，經本院於88年5月20日以87年度易
    字第1622號刑事判決判處有期徒刑3月確定，於91年6月19日
    執行完畢等情，有臺灣高等法院被告前案紀錄表在卷可參，
    其於5年內再犯本件有期徒刑以上之2罪，皆為累犯，依修正
    前刑法第47條規定加重之。爰審酌被告甲○○持有大批毒品
    ，對於社會治安之潛在危害性甚大，然犯罪後坦承犯行，且
    轉讓數量尚輕微，態度尚屬良好；丙○○年紀尚輕一時失慮
    觸犯刑章，本件轉讓犯行參與程度、犯後坦承犯行、轉讓數
    量少；丁○○年紀尚輕一時失慮觸犯刑章，本件轉讓犯行參
    與程度犯後坦承犯行、轉讓數量少等情狀，分別量處如主文
    所示之刑，其中被告甲○○部分並定其應執行之刑。
四、至扣案如附表編號1-6、12所示之第一級毒品海洛因及第二
    級毒品安非他命他命及編號13之注射針筒5支，均經本院分
    別以93年度訴字第229號、315號、537號宣告沒收銷燬及沒
    收並已經執行完畢而不存在，故不另為沒收銷燬及沒收之宣
    告；另編號7、9、10之物品為綽號「不良」之人因賭債而質
    押與被告甲○○，編號8之帳冊單據則為被告甲○○所有記
    載賭債所用，編號11之注射針筒則非被告3人所有，業據被
    告等供述明確（見本院95年8月21審判筆錄第8頁），且無積
    極證據足認與本件犯行有關，爰不宣告沒收
五、依刑事訴訟法第299條第1項前段，修正前毒品危害防制條例
    第5條第2項、第8條第1項，刑法第2條第1項前段、第11條前
    段、修正前第28條、修正前第47條、修正前第51條第5款，
    判決如主文。
本案經檢察官許恭仁到庭執行職務。
中    華    民    國    95    年    9     月    4     日
                  刑事第一庭審判長法  官  賴淑敏
                                  法  官  黃美文
                                  法  官  李毓華
以上正本證明與原本無異。
如不服本判決，應於判決送達後10日內向本院提出上訴狀 (應附
繕本)，上訴於臺灣高等法院。
中    華    民    國    95    年    9     月    4     日
                                  書記官  李佩真
附錄本案論罪科刑法條全文：
毒品危害防制條例第5條第2項
意圖販賣而持有第二級毒品者，處 5 年以上有期徒刑，得併科新
臺幣 5 百萬元以下罰金。
毒品危害防制條例第8條第1項
轉讓第一級毒品者，處 1 年以上 7 年以下有期徒刑，得併科新
臺幣 1 百萬元以下罰金。
附表：
  ┌──┬──────┬────────┬───────┐
  │編號│   物品     │      數量      │     備註     │
  ├──┼──────┼────────┼───────┤
  │ 1  │第一級毒品海│1小包，毛重0.4公│1.法務部調查局│
  │    │洛因        │克              │  92年7月1日調│
  ├──┼──────┼────────┤  科壹字第1000│
  │ 2  │第一級毒品海│1小包，毛重7.45 │  01864號鑑定 │
  │    │洛因        │公克            │  通知書，鑑驗│
  ├──┼──────┼────────┤  結果：4包白 │
  │ 3  │第一級毒品海│1小包，毛重13.9 │  粉確具海洛因│
  │    │洛因        │公克            │  成分，共計淨│
  ├──┼──────┼────────┤  重40.89公克 │
  │    │第一級毒品海│1小包毛重22.3公 │ （包裝重3.25 │
  │ 4  │洛因        │克              │  公克）      │
  │    │            │                │2.經本院93年度│
  │    │            │                │  訴字第229號 │
  │    │            │                │  判決並宣告沒│
  │    │            │                │  收銷燬。    │
  │    │            │                │              │
  ├──┼──────┼────────┼───────┤
  │    │第一級毒品海│3包共計毛重111.8│1.法務部調查局│
  │5   │洛因        │公克            │  92年7月1日調│
  │    │            │                │  科壹字第1000│
  │    │            │                │  01865號鑑定 │
  │    │            │                │  通知書，鑑驗│
  │    │            │                │  結果：僅其中│
  │    │            │                │  1包白粉具海 │
  │    │            │                │  洛因成分，淨│
  │    │            │                │  重0.92公克（│
  │    │            │                │  包裝重0.2公 │
  │    │            │                │  克），另2包 │
  │    │            │                │  無毒品反應淨│
  │    │            │                │  重109.10公克│
  │    │            │                │  。          │
  │    │            │                │2.經本院92年度│
  │    │            │                │  訴字第315號 │
  │    │            │                │  判決並宣告沒│
  │    │            │                │  收銷燬。    │
  │    │            │                │              │
  ├──┼──────┼────────┼───────┤
  │    │第二級毒品安│4包毛重153.98公 │1.內政部警政署│
  │6   │非他命      │克              │  刑事警察局92│
  │    │            │                │  年9月18日刑 │
  │    │            │                │  鑑字第092012│
  │    │            │                │  7590號鑑驗通│
  │    │            │                │  知書，鑑驗結│
  │    │            │                │  果：4包晶體 │
  │    │            │                │  ，確具有安非│
  │    │            │                │  他命成分，驗│
  │    │            │                │  餘淨重124.54│
  │    │            │                │  公克。      │
  │    │            │                │2.業經本院92年│
  │    │            │                │  度訴字第315 │
  │    │            │                │  號判決並宣告│
  │    │            │                │  沒收銷燬。  │
  ├──┼──────┼────────┼───────┤
  │7   │攪拌機      │1台             │              │
  ├──┼──────┼────────┼───────┤
  │8   │帳冊單據    │1張             │              │
  ├──┼──────┼────────┼───────┤
  │9   │電子磅秤    │1台             │              │
  ├──┼──────┼────────┼───────┤
  │10  │分裝袋      │259個           │              │
  ├──┼──────┼────────┼───────┤
  │11  │海洛因注射針│2支             │              │
  │    │筒          │                │              │
  ├──┼──────┼────────┼───────┤
  │12  │第一級毒品海│1小包毛重0.3公克│丁○○供承為其│
  │    │洛因        │                │所有，業經本院│
  ├──┼──────┼────────┤92年度訴字第  │
  │13  │海洛因注射針│5支             │537號判決並宣 │
  │    │筒          │                │告沒收銷燬。  │
  └──┴──────┴────────┴───────┘


司法院資訊處製作；財團法人民間司法改革基金會備份。
